臺灣臺北地方法院刑事判決　　　　　　　　　　　　九十年度交簡上字第一七號
　　上　訴　人　臺灣臺北地方法院檢察署檢察官
　　被　　　告　甲○○　男，二.
右列上訴人因過失傷害案件，不服本院臺北簡易庭民國九十年六月二十九日八十九年
度北交簡字第一七四六號簡易判決（臺灣臺北地方法院檢察署檢察官聲請簡易判決處
刑書案號：八十九年度偵字第一三三七九號），提起上訴，本院管轄之第二審合議庭
判決如左：
    主    文
原判決撤銷。
甲○○因過失傷害人，處拘役拾日，如易科罰金，以佰元折算壹日。
    事    實
一、甲○○於民國八十九年五月八日下午五時許，駕駛車牌號碼ＤＯ－九九九三號自
    用小貨車，沿臺北市○○○路○段由北向南方向行駛（原審誤載為由南向北方向
    ），行經該路段十一巷口，擬右轉西向進入該巷之際，原應注意汽車行駛至交岔
    路口，四車道以上或同向二車道道路，欲右轉彎時，應距交岔路口三０公尺前換
    入外側車道或右轉車道，轉彎車應讓直行車先行，同向有二以上之車道者，左側
    車道為內側車道，右側車道為外側車道，而當時情形依其智識、能力又無不能注
    意之情事，詎甲○○竟疏未注意同向在其所駕車輛右側車道之直行車輛，貿然自
    內側車道右轉，適有丙○○騎乘車牌號碼ＥＣＶ－三四二號（原審誤載為ＥＣＵ
    －三四二號）輕型機車同向在甲○○所駕車輛右側行駛，見狀閃避不及，丙○○
    所乘機車車頭遂撞及甲○○所駕車輛右側車身，致丙○○人車倒地，受有左膝四
    ×三公分深度擦傷之傷勢。
二、案經丙○○訴由臺北市政府警察局大安分局報請臺灣臺北地方法院檢察署檢察官
    聲請簡易判決處刑。
    理    由
一、訊據被告甲○○對於右揭事實均坦承不諱，核與告訴人丙○○指述情節及臺北市
    政府警察局大安分局交通分隊輕微交通事故自行息事紀錄表、診斷證明書所載相
    符。
二、按汽車行駛至交岔路口，四車道以上或同向二車道道路，欲右轉彎時，應距交岔
    路口三０公尺前換入外側車道或右轉車道，轉彎車應讓直行車先行，同向有二以
    上之車道者，左側車道為內側車道，右側車道為外側車道，道路交通安全規則第
    一百零二條第一項第五款前段、第六款前段、第二項定有明文。本件被告駕駛車
    牌號碼ＤＯ－九九九三號自用小貨車，沿臺北市○○○路○段由北向南方向行駛
    ，行經該路段十一巷口，擬右轉西向進入該巷之際，當時依其智識、能力並無不
    能注意之情事，前已述及，被告竟疏未注意同向在其所駕車輛右側車道之直行車
    輛，而貿然自內側車道右轉，適告訴人騎乘車牌號碼ＥＣＶ－三四二號輕型機車
    同向在被告所駕車輛右側直行，見狀閃避不及，告訴人所乘機車車頭遂撞及被告
    所駕車輛右側車身，告訴人因而人車倒地，受有左膝四×三深度擦傷之傷勢，被
    告有過失甚明，且其過失行為與告訴人之傷害間，有相當因果關係。
三、核被告所為，係犯刑法第二百八十四條第一項前段因過失傷害人罪。刑法第四十
    一條已於九十年一月十日經總統公布施行，並於同年月十二日生效，該條規定：
    「犯最重本刑為五年以下有期徒刑之刑之罪，而受六個月以下有期徒刑或拘役之
    宣告，因身體、教育、職業、家庭之關係或其他正當事由，執行顯有困難者，得
    以一元以上三元以下折算一日，易科罰金。但確因不執行所宣告之刑，難收矯正
    之效，或難以維持法秩序者，不在此限」、「併合處罰之數罪，均有前項情形，
    其應執行之刑逾六月者，亦同」；按行為後法律有變更者，適用裁判時之法律，
    刑法第二條第一項前段定有明文，而易服勞役及期間、數罪併罰之定執行刑、緩
    刑及易以訓誡、易科罰金各事項，均依新法，亦有最高法院二十四年七月總會決
    議（二）可資參照，是刑法第四十一條既業於九十年一月十日修正，並於同年月
    十二日生效，揆諸上揭法條規定及決議意旨，本件自應適用裁判時即修正後刑法
    第四十一條第一項前段之規定，諭知易科罰金之折算標準。原審認事證明確，依
    刑事訴訟法第四百四十九條第一項前段、第四百五十四條第二項，刑法第二條第
    一項前段、第二百八十四條第一項前段、第四十一條第一項前段，罰金罰鍰提高
    標準條例第一條前段、第二條判處被告拘役十日，並諭知易科罰金之折算標準，
    固非無見，惟本件被告駕駛車牌號碼ＤＯ－九九九三號自用小貨車，沿臺北市○
    ○○路○段由北向南方向行駛，行經該路段十一巷口，擬右轉進入該巷之際，疏
    未注意同向在其所駕車輛右側車道之直行車輛，貿然自內側車道右轉，致告訴人
    所騎乘、同向在外側車道直行、車牌號碼ＥＣＶ－三四二號輕型機車閃避不及，
    車頭與被告所駕車輛右側車身發生碰撞，告訴人因而人車倒地、受有左膝四×三
    公分深度擦傷之傷勢，業如前述，是被告過失情節非輕，又被告雖坦承犯行，然
    事故發生迄今已逾二年六月，告訴人復僅請求新臺幣一萬元之賠償金額，被告經
    檢察官多次勸解，仍悍然拒絕賠償，顯對告訴人毫無歉疚、漠視他人身體、精神
    損害，惡性非輕，則原審僅量處被告拘役十日，如易科罰金，以三百元折算一日
    ，實屬過輕，上訴人指摘原審量刑過輕，非無理由，爰撤銷原判決，由本院另為
    適法之裁判。爰審酌被告自少年時起即有多次竊盜、傷害、恐嚇、偽造文書等前
    科，素行不良，有臺灣高等法院被告全國前案紀錄表可按，因一時貪圖便利、未
    遵循交通規則而過失傷及告訴人，犯後坦承犯行、非無悔意，告訴人傷勢非重，
    但自事故發生迄今已逾二年六月，告訴人僅請求一萬元之賠償金額，並無過高情
    事，被告竟仍拒不賠償告訴人所受損害，對告訴人毫無歉疚、漠視告訴人身體、
    精神上損害，惡性非輕等一切情狀，量處如主文所示之刑，並諭知如易科罰金之
    折算標準，以資懲儆。
據上論斷，應依刑事訴訟法第四百五十五條之一第三項、第三百六十九條第一項前段
、第三百六十四條、第二百九十九條第一項前段，刑法第二條第一項前段、第二百八
十四條第二項前段、第四十一條第一項前段，罰金罰鍰提高標準條例第一條前段、第
二條，判決如主文。
本案經檢察官乙○○到庭執行職務。
中      華      民      國    九十一    年     十一     月    二十五    日
                              臺灣臺北地方法院交通法庭
                                      審判長法  官  劉壽嵩
                                            法  官  林鴻達
                                            法  官  洪文慧
右正本證明與原本無異。
本判決不得上訴。
                                            書記官   邱志堅
中      華      民國    九十一    年     十一     月    二十五    日
附錄本案論罪科刑法條全文：
刑法第二百八十四條
一因過失傷害人者，處六月以下有期徒刑，拘役或五百元以下罰金。致重傷者，處一
  年以下有期徒刑，拘役或五百元以下罰金。
二從事業務之人，因業務上之過失傷害人者，處一年以下有期徒刑、拘役或一千元以
  下罰金。致重傷者，處三年以下有期徒刑，拘役或二千元以下罰金。
